臺灣高等法院臺南分院刑事判決　　　　　　 九十一年度上易字第四五五號　　 Ｃ
　　　上　訴　人
　　　即　被　告　乙　○　○
　　　選任辯護人　翁　秋　銘
右上訴人因詐欺案件，不服臺灣臺南地方法院九十年度易字第一八六○號中華民國九
十一年二月十九日第一審判決（起訴案號：臺灣臺南地方法院檢察署九十年度偵續一
字第九號），提起上訴，本院判決如左：
      主      文
原判決撤銷。
乙○○無罪。
      理      由
一、公訴意旨略稱：被告乙○○自民國八十五年五月間起，即從事土地仲介業務。其
    於八十六年五月七日，以其夫籃國銘名義向劉庭乾以新台幣（下同）二百五十萬
    元之對價，購得台南縣楠西鄉○○段九三地號土地一筆，並仍信託登記在劉庭乾
    名下之後，隨即連續於報上刊登售地啟事。因之前甲○○曾因看到報上之售地啟
    事，而向被告買受另筆土地，被告遂設法與甲○○取得聯絡，勸說甲○○購買上
    述土地。乃被告竟故意隱瞞上開土地實際已由其購得之事實，向甲○○佯稱上開
    土地前景看好，欲與甲○○以二人各持分二分之一，共同出資五百三十萬元之條
    件，合資向地主劉庭乾購買上開土地而為投資。甲○○因認乙○○本為土地仲介
    ，其對土地前景、價值之判斷應高於常人，且其自身既亦參與購買而為投資，因
    而對乙○○所稱前開土地之價格為合理云云，陷於錯誤，信以為真，致同意乙○
    ○之邀約，雙方約定以總價五百三十萬元，各持分二分之一之條件，共同購買前
    開土地，並於八十六年十二月四日在台南縣佳里鎮合作金庫處，交付二百五十九
    萬二千元予乙○○，乙○○並即簽立合夥契約書一紙交予甲○○為據。嗣經甲○
    ○查訪劉庭乾後，知悉乙○○早已購得前開土地，始悉受騙。因認被告有犯刑法
    第三百三十九條第一項之詐欺罪嫌云云。
二、訊據被告乙○○於偵審中固均坦承，於前揭時地以二百五十萬元購得前開台南縣
    楠西鄉土地，並已收受告訴人甲○○交付之二百五十九萬二千元，且曾簽立合夥
    契約書一紙予告訴人等情，惟矢口否認涉有詐欺罪行，其答辯略稱：其買得前開
    台南縣楠西鄉土地後，多次登報，欲以每分六十五萬元（總價約六百五十萬元）
    出售，經與告訴人議價後，告訴人自願以二百六十五萬元價格向其購買二分之一
    持分，並非其與告訴人共同合資購買，其將自己購得之土地轉售二分之一予告訴
    人，有告訴她是農地，暫時不能登記，係合法之買賣行為，至於其所寫給告訴人
    甲○○之合夥契約書一紙，係要表彰其與告訴人各自擁有一半的權利，兼具收據
    之作用而已，絕無詐騙告訴人之意思等語。經查：
    (1)被告於前揭時地向證人劉庭乾購買前開台南縣楠西鄉之土地，確係農地，無自
      耕能力者不得移轉登記，業經證人劉庭乾於偵查中結證明確。告訴人甲○○亦
      於八十九年九月二十六日檢察官偵查中自承其自願以二百六十五萬價格向被告
      購買二分之一持分，並承認當時也知道該筆土地是農地，無法辦理登記等語。
      而被告售地後，自始均未否認有收受告訴人上開購地款項，亦未否認有出售系
      爭土地二分之一予告訴人之情事，更未曾表示不願意協同告訴人辦理所有權（
      二分之一）移轉登記，凡此種種有關買賣成立及履行之重要事項，告訴人及被
      告均無所爭執，顯難認被告於售地之初，即心存不法所有之意圖。
    (2)依起訴書所述，告訴人不滿於被告，並指責其涉嫌詐欺者，厥為被告故意隱瞞
      上開土地實際已由其購得之事實，及土地賣價太高兩點而已。然查買低賣高本
      為正常的經商法則，賣方漫天要價，只要買方願意接受，均不得指為違法。有
      時，賣方為了避免買方大幅殺價，或有其他理由，而不願透露商品之真正所有
      權人，事所恒有。只要賣方有實質的處分權，可以履行雙方所訂立的買賣契約
      ，縱非出賣自己所有之物品，或以自己所有之物謊稱為他人所有而代為出售，
      尚難即認為違法。本件被告購得系爭土地後，連續於報上刊登售地啟事，欲以
      每分六十五萬元（總價約六百五十萬元）出售之事實，有其提出之剪報多紙附
      卷可證。被告為了避免告訴人大幅殺價，而不願透露上開土地實際已由其購得
      之事實，參照上開說明，尚非不可理解。（事實上最後仍經告訴人殺價，而以
      總價五百三十萬元成交，此為雙方不爭執之事實）。又因系爭土地既仍信託登
      記為劉庭乾所有，被告雖有實質上的處分權，卻非法律上的所有權人，且雙方
      均明知暫時不能移轉登記給告訴人，因此，被告書寫合夥契約書一紙，用以表
      彰其與告訴人各自擁有一半的權利，兼具收據之性質，以資保障告訴人之權利
      ，應無不法可言。綜上所述，被告對於系爭土地之位置、面積、使用類別及所
      有權之現況等資訊，既未為不實之告知，僅依據商場上容許之習慣，隱瞞商品
      之真正來源，俾得高價出售以賺取利潤，與詐欺罪之構成要件並不符合，告訴
      人尚不能執此而認被告施用詐術，應認被告之犯罪不能證明。
三、原審徒以被告故意隱瞞系爭土地實際已由其購得之事實，而以高價出售予告訴人
    ，而即認為被告成立詐欺罪，有嫌率斷。被告上訴意旨否認犯罪，為有理由，應
    由本院將原判決撤銷，另為被告無罪之諭知。
據上論結，應依刑事訴訟法第三百六十九條第一項前段、第三百六十四條、第三百零
一條第一項，判決如主文。
本案經檢察官曾銘芳到庭執行職務。
中    華    民    國      九十一      年      五      月      七        日
                                  臺灣高等法院臺南分院刑事第五庭
                                      審判長法官  鄭    文    肅
                                            法官  王    浦    傑
                                            法官  黃    三    哲
右正本證明與原本無異。
不得上訴。
                                      法院書記官  嚴    巧    花
中    華    民    國      九十一      年      五      月      八        日
